臺灣基隆地方法院刑事判決　　　　　　　94年度交訴字第23號
公　訴　人　臺灣基隆地方法院檢察署檢察官
被　　　告　丁○○
上列被告因交通肇事逃逸等案件，經檢察官提起公訴（93年度偵
字第4398號）本院判決如下︰
    主  文
丁○○從事業務之人，因業務上之過失傷害人，處有期徒刑肆月
；又駕駛動力交通工具肇事，致人受傷而逃逸，處有期徒刑柒月
。應執行有期徒刑拾月。
    事  實
一、丁○○自民國86年間起，以駕駛計程車為業，為從事業務之
    人，其明知道路交通管理處罰條例第62條第1項規定：汽車
    駕駛人駕駛汽車肇事致人受傷或死亡，應即採取救護或其他
    必要措施，並向警察機關報告，不得駛離，此乃為維護交通
    安全並加強救護以減少被害人死傷之強制規定，竟於93年5
    月17日21時15分許，駕駛車號為2R-033之營業用小客車，沿
    基隆市○○路由西往東直行，行經基隆市○○路與南榮路64
    巷口之交岔路口，欲左轉彎時，本應注意轉彎車應讓直行車
    先行，且又無不能注意之情形，竟疏未注意於此，未停讓即
    貿然左轉彎，不慎與無駕駛執照，又疏未注意車前狀況，適
    沿基隆市○○路由東往西直行至該路口，由戊○○騎乘AC8-
    058號之機車發生碰撞，致使戊○○及其所搭載之丙○○均
    人車倒地，戊○○受有臉部多處撕裂傷及挫傷、右膝擦傷、
    牙齒斷裂等傷害，丙○○受有臉部裂傷、牙齒脫落等傷害。
    詎丁○○雖察覺駕車肇事，明知戊○○、丙○○已人車倒地
    ，竟未立即採取必要之救護措施，反而駕車逃逸，適有路人
    甲○○目睹前情而記下丁○○所駕車輛之車號後提供線索，
    經警循線查獲而知悉上情。
二、案經戊○○、丙○○訴由基隆市警察局第1分局報告台灣基
    隆地方法院檢察署檢察官偵查起訴。
    理  由
一、訊據被告丁○○矢口否認有肇事及逃逸之犯行，辯稱：「駕
    駛計程車時並未與戊○○騎乘之機車發生碰撞，可能是戊○○車速太快看到計程車時自己跌倒，雖然從照後鏡有看到機
    車倒地，但與計程車間沒有任何關係，所以沒有下車察看。
    」云云。惟查：
  (一)被告駕駛車號2R-033之營業用小客車行經基隆市○○路64巷
    口時，竟疏未注意轉彎車應讓直行車先前而轉彎行進，與證
    人戊○○騎乘AC8-058號之機車碰撞，致使戊○○及後載之
    丙○○均人車倒地，戊○○受有臉部多處撕裂傷及挫傷、右
    膝擦傷、牙齒斷裂等傷害，丙○○受有臉部裂傷、牙齒脫落
    等傷害之事實，業據證人戊○○於本院審理時證稱：「當天
    我騎機車載丙○○，從市區往七堵方向行進，行經南榮路64
    巷路口，有看到計程車停在路口，沒有打方向燈，在我騎機
    車到達路口時，計程車就突然轉彎，我來不及採取閃避措施
    ，在和計程車撞擊前，有點平行，機車是撞到計程車的右側
    （詳細位置不清楚），撞擊後我就倒地受傷。」等語明確，
    並有道路交通事故現場談話紀錄表(一)、道路交通事故補充資
    料(二)、道路交通事故調查報告表(一)(二)、行政院衛生署基隆醫
    院驗傷診斷書、診斷證明書、肇陽牙醫診所診斷證明書、百
    福牙醫診所診斷證明書各1份、肇事路口現場照片2張在卷可
    憑，且經現場目睹車禍發生經過之證人甲○○到院證稱：「
    車禍時是站在南榮路64巷口附近，看到計程車從七堵往市區
    方向的南榮路上，要轉到64巷（不知是要左轉或迴轉），機
    車是從市區往七堵方向直行南榮路，我看到計程車撞到機車
    ，有發出碰撞聲音，車輛撞擊位置沒看清楚，撞擊後機車倒
    地。」等語及於偵查時證稱：「我看到計程車由南榮路左轉
    64巷，機車由南榮路往八堵方向行駛，號誌當時是綠燈，機
    車擦撞到計程車的右後車尾，機車滑倒，計程車稍微停一下
    ，然後加速離去。」等語綦詳（見偵卷第52頁），互核相符
    ，且證人甲○○係案發當時偶然出現在現場之路人，亦與被
    告及證人不相識，自無利害關係，渠等所為證詞自堪採信，
    足見被告駕駛營業小客車行經行車管制號誌岔路口左轉彎，
    未停讓迎面直行之機車先行致與機車撞及，為肇事之主因；
    證人戊○○無照駕駛重機車行經行車管制號誌岔路口，超速
    行駛致與計程車撞及，為肇事次因，此經臺灣省基宜區車輛
    行車事故鑑定委員會、臺灣省車輛行車事故覆議鑑定委員會
    鑑定結果亦同此認定，有臺灣省基宜區車輛行車事故鑑定委
    員會93年12月1日基宜鑑字第0935001956號函暨鑑定意見書
    、臺灣省車輛行車事故覆議鑑定委員會94年5月10日府覆議
    字第0940100247號函各1份在卷可憑，被告前開辯稱係證人
    戊○○自行騎車摔倒云云，與事實不符，不足採信。
  (二)又被告自承：「從照後鏡有看到機車倒地，因車內客人急著
    回家，沒有下車察看。」等情，核與證人戊○○證稱：「碰
    撞倒地後，是路人將我扶起來」等語及證人甲○○證稱：「
    撞擊後計程車有踩煞車，但沒有停住，我見狀趕快想要把計
    程車攔下，但計程車沒停繼續至64巷內行駛，好像還有擦撞
    到其他車輛。」等語，互核一致，證人戊○○騎乘之機車係
    與被告駕駛之營業小客車在側面發生碰撞，致使戊○○及其
    所搭載之丙○○均人車倒地，縱渠等倒地後有其他路人扶持
    ，惟依一般常情推斷，機車騎士及乘客必因倒地而受有擦傷
    或挫傷之傷害為常態，惟被告竟於發生擦撞肇事後，明知戊○○、丙○○因倒地而受傷，竟未加以救護，逕自駕車駛離
    現場逃逸之事證至為明確，被告前開所辯，自無可取。
  (三)綜上，被告行經基隆市○○路64巷口之交岔路口，本應注意
    轉彎車應讓直行車先行，且又無不能注意之情形，竟疏未注
    意於此，不慎與戊○○騎乘AC8-058號之機車發生碰撞，致
    使戊○○及後載之丙○○倒地，戊○○受有臉部多處撕裂傷
    及挫傷、右膝擦傷、牙齒斷裂等傷害，丙○○受有臉部裂傷
    、牙齒脫落等傷害，自有因果關係，被告之犯行堪以認定。
二、核被告所為，係犯刑法第284條第2項前段之業務過失傷害罪
    、第185條之4之駕駛動力交通工具肇事致人受傷而逃逸罪。
    其以一駕駛行為，同時致戊○○、丙○○受傷，屬想像競合
    ，應論以一業務過失傷害罪。其所犯上開2罪，犯意各別，
    罪名互異，應予分論併罰。爰審酌被告因行車時一時疏忽致
    戊○○、丙○○受傷，惟其事後除否認犯行外，迄未分文賠
    償受傷者，其明知不論其駕車肇事後是否應負刑事過失責任
    ，均應先對傷者加以救護，以減少死傷，此亦為人類對生命
    、身體之基本尊重，詎被告於肇事後竟漠視被害人所受之身
    體傷害，不僅未積極加以救護，反而駕車逃逸，其行為所造
    成之危害非輕及其犯罪後態度等一切情狀，分別量處如主文
    所示之刑，並諭知應執行之刑，以資懲戒。
據上論斷，應依刑事訴訟法第299條第1項前段，刑法284條第2項
前段、第185條之4、第55條、第51條第5款，罰金罰鍰提高標準
條例第1條前段，判決如主文。
本案經檢察官乙○○到庭執行職務。
中　　華　　民　　國　　94　　年　　11　　月　　30　　日
                  刑事第三庭審判長法  官    王福康
                                  法  官    齊  潔
                                  法  官    何怡穎
以上正本證明與原本無異。
對於本件判決如有不服，應於收受送達後10日內向本院提出上訴
書狀，上訴於臺灣高等法院，並按他造當事之人數附具繕本。
中　　華　　民　　國　　94　　年　　11　　月　　30　　日
                                  書記官    李繼業
附錄論罪法條
刑法第284條第2項
從事業務之人，因業務上之過失傷害人者，處1年以下有期徒刑
、拘役或1 千元以下罰金，致重傷者，處 3 年以下有期徒刑、
拘役或2千元以下罰金。
刑法第185條之4：
駕駛動力交通工具肇事，致人死傷而逃逸者，處六月以上五年以
下有期徒刑。
